臺北高等行政法院判決
　　　　　　　　　　　　　　　　　　 93年度訴字第01991號
　　　　　　　　　　　　　　　.
原　　　告　甲○○原名：黃國.
被　　　告　臺灣高等法院檢察署
代　表　人　謝文定（檢察長）住同上
訴訟代理人　丙○○
　　　　　　乙○○
　　　　　　丁○○
上列當事人間因免職事件，原告不服公務人員保障暨培訓委員會
中華民國93年4月6日93公審決字第0081號復審決定，提起行政訴
訟。本院判決如下：
    主  文
原告之訴駁回。
訴訟費用由原告負擔。
　　事  實
緣原告係台灣台南地方法院檢察署委任書記官，因涉嫌故買贓車
，並企圖教唆他人頂替，經台灣台南地方法院判處有期徒刑4個
月，緩刑2年確定，且招朋引伴出入賭場賭博及涉足有女侍坐檯
之舞廳、酒店等不當場所，行為不檢，情節重大，經被告以原告
言行不檢，致嚴重損害政府及公務人員聲譽，依公務人員考績法
第12條第3項第5款規定，於民國（下同）92年12月18日以檢人字
第0920501484號令核布一次記二大過免職，免職處分未確定前，
應先行停職。原告不服，提起復審，遭決定駁回，遂向本院提起
行政訴訟。茲摘敘兩造訴辯意旨如次：
甲、原告方面：
一、聲明：求為判決復審決定及原處分均撤銷。
二、陳述：
１、原告因故買贓物罪，經台灣台南地方法院判處有期徒刑4月
    、緩刑2年，且出入不正當場所，遭一次記二大過免職處分
    ，惟公務員懲戒委員會所作之懲戒議決書，自86年至目前為
    止，尚無公務員判刑4月、緩刑2年，及出入不正當場所而受
    免職處分之前例，舉凡台灣高雄地方法院檢察署檢察官、台
    灣台中地方法院檢察署檢察官、台灣南投地方法院檢察署檢
    察官、前內政部長余政憲等，均未受如此重之處分，僅受調
    職或記過處分。又如台灣高雄地方法院法官陳信伍、趙家光
    主動電召不法業者指定酒店女子前往指定場所飲宴，受不法
    業者招待，亦僅受停職處分，唯獨原告受免職處分，有失公
    平原則，且原告未涉司法風紀問題，僅係個人私德，被告應
    給予公平之處分。
２、參照行政法院（現改制為最高行政法院）81年判字第1006號
    判例：「行政訴訟法第1條．．基於相同原因事實作成之行
    政處分，若有意作不公平之差別待遇，致損及特定當事人之
    權益，即有權力濫用之違法。」之意旨，台灣台南地方法院
    檢察署通譯黎傑欽因恐嚇罪及公然猥褻罪，經台灣高等法院
    台南分院判處有期徒刑2月及拘役30日，並經公務員懲戒委
    員會86年度鑑字第8347號議決記過一次；台北市調查站調查
    員張連松因傷害致重傷罪，經台灣高等法院判處有期徒刑2
    年、緩刑3年，並經公務員懲戒委員會89年度鑑字第9059號
    議決記過二次；彰化縣警察局警員因公務員登載不實，經判
    處有期徒刑1年、緩刑3年，並經公務員懲戒委員會80年度鑑
    字第6479號議決記過二次，故被告所為處分有權力濫用之違
    法。
３、參照公務員懲戒委員會88年度鑑字第8850號議決，桃園縣警
    察局警員饒文光假借職務上權力，以非法方法剝奪人之行動
    自由，判處有期徒刑2年、緩刑5年，確定懲戒降兩級改敘；
    該會91年度鑑字第9908號議決，台南警察局偵查員陳漢軒等
    3員，共同連續行使公務員明知為不實之事項，而登載於職
    務上所掌之公文書足以生損害於公眾及他人，各處有期徒刑
    1年10月、均緩刑5年確定，懲戒休職1年；該會92年度鑑字
    第9994號議決，台中縣警察局員警洩漏國防以外機密，處徒
    刑2個月、緩刑2年，確定懲處記過乙次；該會93年度鑑字第
    10376號議決，台中縣警察局員警王嘉賢觸犯刑法公務員登
    載不實罪，獲檢察官緩起訴確定，懲戒記過2次；該會93年
    度鑑字第10415號議決，嘉義縣警員詹蒼慈明知為不實之事
    項而登載於職務上所掌之公文書，處徒刑7月、緩刑2年，懲
    戒記過2次；該會93年度鑑字第10367號議決，嘉義市警察局
    警員洪寶捷因洩漏國防以外機密，處徒刑3月、緩刑2年確定
    ，懲戒記過2次，故原處分差別待遇，損及原告權益，實有
    權力濫用之嫌。
乙、被告方面：
一、聲明：求為判決駁回原告之訴，訴訟費用由原告負擔。
二、陳述：
１、按公務人員考績法第12條第3項第5款規定：「非有左列情形
    之一者，不得為一次記二大過分：五、圖謀不法利益或言行
    不檢，致嚴重損害政府或公務人員聲譽，有確實證據者。」
    ，是公務人員如言行不檢，致嚴重損害政府或公務人員聲譽
    ，有確實證據者，即當予以一次記二大過免職處分。原告於
    90年4月間向案外人許登富故買贓車，再於同年6、7月間出
    租予不知情之案外人曹金寶使用，曹金寶於同年8月4日為台
    南縣警察局永康分局查獲駕駛該部贓車，原告獲知案外人曹
    金寶駕駛贓車為警查獲後，為掩飾其犯行，爰教唆案外人李
    佳鴻頂替其罪行，並向李佳鴻保證無任何刑責，李佳鴻誤信
    原告所言，向警方供稱係其將贓車借給曹金寶使用，嗣李佳
    鴻遭檢察官起訴後，於台灣台南地方法院審理時始供出頂替
    之事。案經台灣台南地方法院檢察署檢察官以92年度偵字第
    5455號起訴書，以原告涉有故買贓物及教唆他人頂替行為，
    提起公訴，並經台灣台南地方法院92年度簡字第270號刑事
    簡易判決判處有期徒刑4月，緩刑2年確定在案。
２、其次，原告經常出入台南市之流動賭場賭博，並招朋引伴至
    台南市五期重劃區之雅園地、夜歡等舞廳及都江堰、帝王花
    KTV酒店等有女侍坐檯之場所消費，行為奢靡放蕩，情節重
    大，案經台灣台南地方法院檢察署92年11月21日考績委員會
    會議核議，會中並邀請原告到會說明，原告對於故買贓物、
    多次出入賭場賭博及涉足有女侍坐檯之舞廳、酒店等不當場
    所，均坦承不諱在案，有該署考績評議委員會會議紀錄可稽
    。原告違法及行為不檢既屬事實，且經服務機關充分審酌其
    情節，並無違反公平原則之情事。原告身為司法人員，理應
    奉公守法，廉潔自持，謹言慎行，惟其卻知法犯法涉及贓物
    罪，其故買贓車之行為，足以鼓勵竊風，令失竊者蒙受重大
    損失。且原告常涉足賭場及有女侍陪坐舞廳、KTV酒店等不
    當場所，實已嚴重影響機關及公務人員聲譽，被告依公務人
    員考績法第12條第3項第5款規定，予以一次記二大過處分，
    並無不當。又依93年10月29日修正前法務部及所屬各機關人
    員獎懲案件處理要點規定，原告係由服務機關台灣台南地方
    法院檢察署於92年11月21日召開之考績委員會會議議決予以
    一次記二大過處分後陳報被告，嗣被告於92年12月17日召開
    之考績委員會會議決議通過本案，由被告核定發布一次記二
    大過免職處分，自係符合規定，程序上亦無違失。
３、依憲法第81條規定：「法官為終身職，非受刑事或懲戒處分
    或禁治產之宣告，不得免職，非依法律，不得停職、轉任或
    減俸。」、司法人員人事條例第32條第2項規定：「公務人
    員考績法關於免職之規定，於實任司法官不適用之。但應依
    公務員懲戒法移付懲戒。」，是司法官若涉及風紀問題，按
    其情節除機關之行政懲處，尚可由公務人員懲戒委員會依公
    務員懲戒法予以撤職、休職、降級、減俸、記過、申誡等處
    分，並無免職之適用，故原告所稱之司法官涉及風紀案，均
    與本案無關。至原告所舉每個案例皆有其時空背景因素之個
    案考量，所提另案處分情形並不影響本件免職處分之合法性
    ，又原告所提其他公務人員案例，多係移送公務人員懲戒委
    員會作成之懲戒處分，與本件原告係依公務人員考績法一次
    記二大過免職處分之情形有別，尚難比附援引。
    理  由
一、被告代表人原為吳國愛，93年11月5日變更為謝文定，茲由
    其具狀聲明承受訴訟，核無不合，應予准許。
二、原告原名黃國南，於92年9月15日改名為甲○○，有原告提
    出之戶籍謄本附本院卷足憑，其權利義務主體同一，合先敘
    明。
三、按「各機關辦理公務人員平時考核及專案考績，分別依左列
    規定：．．二、專案考績，於有重大功過時行之；其獎懲依
    左列規定：．．（二）一次記二大過者，免職。」、「非有
    左列情形之一者，不得為一次記二大過處分：．．五、圖謀
    不法利益或言行不檢，致嚴重損害政府或公務人員聲譽，有
    確實證據者。．．」、「但考績應予免職人員，自確定之日
    起執行；未確定前，應先行停職。」公務人員考績法第12條
    第1項、第3項第5款及第18條但書分別定有明文。是以，倘
    公務人員言行不檢，致嚴重損害政府或公務人員聲譽，有確
    實證據者，即該當一次記二大過之處分；又一次記二大過專
    案考績應予免職人員，係自確定之日起執行，未確定前，應
    先行停職。
四、次按，公務人員考績法第14條規定：「各機關對於公務人員
    之考績，應由主管人員．．評擬，遞送考績委員會初核，機
    關長官覆核，經由主管機關或授權之所屬機關核定，送銓敘
    部銓敘審定。．．」，又法務部及所屬各機關人員獎懲案件
    處理要點第3點規定：「除涉及機關首長或檢察官之獎懲案
    件，由本部處理外，其餘處理原則劃分如下：（一）．．（
    四）臺灣高等法院檢察署處理下列獎懲案件：．．3.該署所
    屬各機關委任人員記功、記過以上獎懲案件。．．」。本件
    原告係被告所屬台灣台南地方法院檢察署之委任書記官，其
    一次記二大過免職，免職處分未確定前，應先行停職之懲處
    ，自應由被告核定發布之。
五、本件原告係台灣台南地方法院檢察署委任書記官，因涉嫌故
    買贓車，並企圖教唆他人頂替，經台灣台南地方法院判處有
    期徒刑4個月，緩刑2年確定，且招朋引伴出入賭場賭博及涉
    足有女侍坐檯之舞廳、酒店等不當場所，行為不檢，情節重
    大，經被告以原告言行不檢，致嚴重損害政府及公務人員聲
    譽，依公務人員考績法第12條第3項第5款規定，於92年12月
    18日以檢人字第0920501484號令核布一次記二大過免職，免
    職處分未確定前，應先行停職，原告不服，提起復審遭駁回
    之事實，為兩造所不爭，並有台灣台南地方法院檢察署檢察
    官92年度偵字第5455號起訴書、台灣台南地方法院92年度簡
    字第270號刑事簡易判決、原處分及復審決定書等附原處分
    卷及復審決定卷可稽，自堪信為真實。
六、原告對於原處分認定其「涉嫌故買贓車，並企圖教唆他人頂
    替，經台灣台南地方法院判處有期徒刑4個月，緩刑2年確定
    ，且招朋引伴出入賭場賭博及涉足有女侍坐檯之舞廳、酒店
    等不當場所」等事實，均坦承不諱（詳見台灣台南地方法院
    檢察署92年11月21日考績評議委員會會議紀錄中原告之陳述
    ，及本院94年5月4日準備程序筆錄第2頁之記載），則原告
    上開行為實屬言行不檢，並已嚴重損害政府及公務人員聲譽
    ，是被告核布原告一次記二大過免職，免職處分未確定前，
    應先行停職之處分，其所持理由及法令依據，核與公務人員
    考績法第12條第3項第5款及第18條但書規定並無不合，且有
    上開相關事證附原處分卷足憑。
七、原告以其行為未涉司法風紀，僅係個人私德，並舉其他案例
    ，主張原處分為差別待遇，而有權力濫用之違法云云。惟查
    ：
１、原告身為司法人員，理應奉公守法，廉潔自持，謹言慎行，
    惟其卻知法犯法涉及贓物罪，其故買贓車之行為，足以鼓勵
    竊風，令失竊者蒙受重大損失，且原告常招朋引伴出入賭場
    賭博及涉足有女侍坐檯之舞廳、酒店等不當場所，其行為實
    已嚴重影響機關及公務人員聲譽，並非如原告所訴僅係個人
    私德而未涉司法風紀。
２、按憲法第81條規定：「法官為終身職，非受刑事或懲戒處分
    或禁治產之宣告，不得免職，非依法律，不得停職、轉任或
    減俸。」，又司法人員人事條例第32條第2項規定：「公務
    人員考績法關於免職之規定，於實任司法官不適用之。但應
    依公務員懲戒法移付懲戒。」。是公務人員考績法關於免職
    之規定，於實任司法官不適用之，本件原告並非實任司法官
    ，自難執此主張其亦應不受免職處分。再者，我國有關公務
    人員之懲戒，係採雙軌併行制，一方面由司法院公務員懲戒
    委員會執行懲戒，另一方面可由公務機關之行政監督執行獎
    懲；兩者就公務員懲戒意旨不同，不生輕重比較問題。本件
    係依公務人員考績法之規定對於原告所為一次記二大過免職
    ，免職處分未確定前，應先行停職之懲處處分，與公務員懲
    戒法之懲戒，二者不同，核無原告所訴違反公平原則之情事
    ，況原告所舉他案處分情形，係屬另案是否妥適問題，不能
    執為本件應予比照之論據。
八、綜上所述，被告對原告所為一次記二大過免職，免職處分未
    確定前應先行停職之處分，揆諸前揭規定及說明，洵無違誤
    。復審決定予以維持，亦無不合。從而，原告聲明求為撤銷
    復審決定及原處分，難謂有理，應予駁回。
據上論結，本件原告之訴為無理由，爰依行政訴訟法第98條第3
項前段，判決如主文。
中    華    民    國    94    年     6    月    9     日
                        第六庭審判長法  官  林樹埔
                                    法  官  陳鴻斌
                                    法  官  曹瑞卿
上為正本係照原本作成。
如不服本判決，應於送達後20日內，向本院提出上訴狀並表明上
訴理由，如於本判決宣示後送達前提起上訴者，應於判決送達後
20日內補提上訴理由書（須按他造人數附繕本）。
中    華    民    國    94    年     6    月    9     日
            　　　　　　　　　 　 　書記官  方偉皓
